臺灣板橋地方法院刑事判決　　　　　　　96年度交易字第96號
公　訴　人　臺灣板橋地方法院檢察署檢察官
被　　　告　甲○○
上列被告因過失傷害案件，經檢察官提起公訴（95年度偵字第17
586 號），本院判決如下：
    主  文
甲○○因過失傷害人，處有期徒刑肆月，如易科罰金以銀元佰
元折算壹日，減為有期徒刑貳月，如易科罰金以銀元佰元折算
壹日。
    事  實
一、甲○○於民國（下同）95年3 月21日20時35分許，駕駛EY-5
    209 號自用小客車，沿台北縣板橋市○○路○ 段，由樹林往
    板橋方向行駛，在行經上開路段與華東路之交岔路口處欲左
    轉往華東路行駛時，應注意汽車行駛至交岔路口，其行進、
    轉彎，應遵守燈光號誌，且按諸當時之天候、光線、號誌、
    路況等一切情狀，復無甲○○不能注意之情形，竟疏未注意
    上開交岔路口處之左轉專用綠燈號誌已經熄滅（即上開路口
    僅剩直行綠燈之號誌），仍逕自上開交岔路口處搶先左轉欲
    進入華東路，適由乙○○騎用，搭載其女丙○○在前踏板處
    之UEW-633 號機車（按乙○○係沿上開路段，由板橋往樹林
    方向行駛，原在上開交岔路口處停等紅燈號誌），因見其路
    口號誌已轉換為綠燈，剛起步向前行駛時，即見對向車道上
    之上開自用小客車突然左轉駛至其前方，乙○○閃避不及立
    即緊急煞車，造成上開機車打滑失控倒地（按當時天候狀況
    係下著小雨），致乙○○因之受有右肩、右膝挫傷之傷害；
    丙○○則因之受有頭部創傷、右前額撕裂傷、右手掌挫傷及
    右膝擦挫傷之傷害。嗣經路人報請警員許自勳到場處理發覺
    上情前，甲○○先行主動向警員許自勳陳述上開肇事經過，
    並於事後接受本院之審理。
二、案經兼丙○○之法定代理人乙○○訴由臺北縣政府警察局板
    橋分局報請臺灣板橋地方法院檢察署檢察官偵查起訴。
    理  由
一、訊據被告甲○○固坦承於上開時地駕駛上開自用小客車行經
    上開交岔路口處欲左轉進入華東路時，因告訴人乙○○所騎
    用，搭載其女丙○○在前踏板處之上開機車緊急煞車，造成
    上開機車打滑失控，致告訴人乙○○及被害人丙○○2 人分
    別受有上述之傷害等情，惟矢口否認上開犯行，辯稱：伊駕
    駛上開自用小客車行駛至上開交岔路口處時，左轉專用號誌
    才變成黃燈，當時伊係以時速十多公里向前滑行，並未見到
    上開機車，上開機車也沒有撞到他的車，是乙○○自己煞車
    滑倒受傷云云。經查：被告於上開時地駕駛上開自用小客車
    行經上開交岔路口處欲左轉時，因由告訴人乙○○所騎用上
    開機車緊急煞車而打滑倒地肇事，致告訴人乙○○及其女丙○○2 人分別因之受有上述傷害乙情，業據被告於本院審理
    時供承屬實，核與告訴人乙○○此部分指訴之情節相符，復
    有道路交通事故調查報告表（一）、（二）、道路交通事故
    現場圖、肇事現場暨車輛照片16張及告訴人乙○○所提出95
    年3 月21日、28日之診斷證明書各乙紙，在卷可稽，足堪認
    定。雖被告於本院審理時辯稱其當時駕駛上開自用小客車行
    駛至上開交岔路口處時，左轉專用號誌才變成黃燈，並以時
    速十多公里向前滑行，未見到由告訴人乙○○所騎用上開機
    車，且上開機車也沒有撞到他的車云云。惟被告於上開時地
    駕駛上開自用小客車行經上開交岔路口處欲左轉時，上開路
    口之左轉專用綠燈號誌已經熄滅乙節，亦據被告於偵查中及
    本院審理時供稱：「.... ， 行經上開路段欲左轉華東路，
    原本是有一個箭頭可以左轉，我當時的號誌燈原本是綠燈直
    走，左轉燈號已經變燈，我就停下來，我當時停在路口，我
    原本是想要搶過，但是沒有搶過只好臨時停下來，.... 」
    、「.... ， 加上告訴人的機車衝出來，我才在對向車道的
    內外側車道中間停下來（就如偵查卷第17頁現場草圖所示箭
    頭處即是我車頭停止的位置，.... 」 等語（見偵查卷第33
    頁、本院卷96年4 月17日準備程序筆錄第2 頁）明確，核與
    告訴人乙○○於警詢中指稱：「.... ， 行經肇事路口我有
    停等紅燈，當我方向燈變成綠燈時起步沒多久，對方的自小
    客車EY-5209 突然由四川路已經左轉過來華東路，他未依號
    誌紅燈左轉，.... 」 等語（見偵查卷第33頁）相符，足認
    被告於上開時地駕駛上開自用小客車開始左轉欲進入華東路
    時，其路口之左轉專用綠燈號誌已經熄滅（即僅剩直行專用
    之綠燈號誌），而被告仍逕自搶先左轉進入上開路口處欲往
    華東路方向行駛，並在其所駕駛上開自用小客車頭處已進入
    對向車道約2 分之1 處始停煞下來乙情，亦堪認定。又按「
    汽車行駛至交岔路口，其行進、轉彎，應依下列規定：一、
    應遵守燈光號誌或交通指揮人員之指揮，遇有交通指揮人員
    指揮與燈光號誌並用時，以交通指揮人員之指揮為準」，道
    路交通安全規則第102 條第1 項第1 款定有明文，被告於上
    開時地駕駛上開自用小客車，沿台北縣板橋市○○路○ 段，
    由樹林往板橋方向行駛，在行經上開路段與華東路之交岔路
    口處欲左轉往華東路行駛時，本應注意汽車行駛至交岔路口
    ，其行進、轉彎，應遵守燈光號誌，且按諸當時之天候、光
    線、號誌、路況等一切情狀，復無被告不能注意之情形，竟
    疏未注意上開交岔路口處之左轉專用綠燈號誌已經熄滅，仍
    逕自上開交岔路口處搶先左轉欲進入華東路，適有由告訴人
    乙○○騎用，搭載其女丙○○在前踏板處之上開機車，因見
    其路口號誌已轉換為綠燈，剛始起步向前行駛時，即見對向
    車道上之上開自用小客車突然左轉駛至其前方，告訴人乙○○閃避不及立即緊急煞車，造成上開機車打滑失控倒地（按
    當時天候狀況係下著小雨），致告訴人乙○○因之受有右肩
    、右膝挫傷之傷害；其女丙○○則因之受有頭部創傷、右前
    額撕裂傷、右手掌挫傷及右膝擦挫傷之傷害，則被告對告訴
    人乙○○及其女丙○○2 人所受上開傷害之結果，顯有過失
    責任，且其間亦存有相當之因果關係。再者，本件肇事因素
    ，經檢察官於偵查中先後送請台北縣區車輛行車事故鑑定委
    員會及台灣省車輛行車事故覆議鑑定委員會鑑定之結果，認
    被告「雨夜駕駛自小客車，行經行車管制號誌交岔路口未依
    號誌指示行駛，為肇事因素」，亦同本院上開認定之結果，
    是被告上開所辯，顯係事後卸責之詞，自不足為有利被告認
    定之依據，至為灼然。本件被告上開犯行已臻明確，應予依
    法論科。
二、核被告所為，係犯刑法第284 條第1 項前段之過失傷害罪。
    被告上開犯罪後，刑法第33條第5 款、第41條、第62條前段
    有關法定罰金刑、易科罰金、自首之規定，業於94年2 月2
    日經修正公布，並自95年7 月1 日起生效施行；又刑法施行
    法第1 條之1 有關罰金刑提高之規定，亦於95年6 月14日經
    修正公布，並自95年7 月1 日起生效施行，經本院比較修正
    前後之規定，以修正前之規定，為有利於被告，應依刑法第
    2 條第1 項前段之規定，從修正前刑法第33條第5 款、第41
    條、第62條前段之規定處斷，合先敘明。被告以一過失行為
    ，同時致告訴人乙○○及其女丙○○2 人分別受有上述之傷
    害，有一行為而觸犯數罪名之想像競合關係，為想像競合犯
    ，應依刑法第55條之規定，從一重之過失傷害罪處斷。又被
    告於上開時地肇事後，經路人報請警員許自勳到場處理發覺
    上情前，先行主動向警員許自勳陳述上開肇事經過，並於事
    後接受本院之審理，已符修正前刑法第62條前段規定「自首
    」之要件，應依該條之規定，減輕其刑。爰審酌被告於上開
    時地駕駛上開自用小客車欲左轉進入華東路時，應且能注意
    上開路口之綠燈專用號誌已經熄滅，竟仍疏未注意及之，而
    仍逕自搶先開始左轉，致對向車道剛綠燈起步之告訴人乙○○發現時，因緊急煞車打滑倒地，而造成告訴人乙○○及其
    女丙○○2 人分別因之受有上述之傷害，已損及告訴人乙○○及其女丙○○2 人之權益及被告犯罪後之態度等一切情狀
    ，量處如主文所示之刑，再減其宣告刑，並依修正前刑法第
    41條第1 項前段之規定，諭知易科罰金之折算標準，以資儆
    懲。
據上論斷，應依刑事訴訟法第299 條第1 項前段，刑法第284 條
第1 項前段、第55條、修正前第62條前段、修正前第41條第1 項
前段，罰金罰鍰提高標準條例第1 條前段、修正前第2 條，中華
民國九十六年罪犯減刑條例第2 條第1 項第3 款、第7 條，判決
如主文。
本案經檢察官楊展庚到庭執行職務。
中　　華　　民　　國　　96　　年　　10　　月　　4 　　日
                刑事第十二庭  審判長法  官  戴嘉清
                                    法  官  陳信旗
                                    法　官  林晏鵬
以上正本證明與原本無異
如不服本判決應於送達後10日內向本院提出上訴狀
                                    書記官　陳映孜
中　　華　　民　　國　　96　　年　　10　　月　　4 　　日
附錄法條：刑法第284條
中華民國刑法第284條
（過失傷害罪）
因過失傷害人者，處 6 月以下有期徒刑、拘役或 5 百元以下罰
金，致重傷者，處1年以下有期徒刑、拘役或5百元以下罰金。
從事業務之人，因業務上之過失傷害人者，處 1 年以下有期徒刑
、拘役或1 千元以下罰金，致重傷者，處 3 年以下有期徒刑、
拘役或2千元以下罰金。
